【裁判字號】    94,易,1319
【裁判日期】    951228
【裁判案由】    違反著作權法
【裁判全文】
臺灣高雄地方法院刑事判決              94年度易字第1319號
公  訴  人  臺灣高雄地方法院檢察署檢察官
被      告  丙○○
選任辯護人  朱育男律師
上列被告因違反著作權法案件，經檢察官提起公訴（94年度偵續
字第41號），本院判決如下：
    主  文
丙○○共同意圖營利而以移轉所有權之方法散布光碟重製物而侵
害他人之著作權為常業，處有期徒刑貳年貳月。扣案如附表所示
之物；如附件2 至5 所示之物（不含附件3 編號63號、64號所示
之光碟），均沒收之。
    事  實
一、丙○○係源興模型玩具店（設於高雄縣鳳山市○○○路429
    號1 樓）之實際負責人（名義負責人為丁○○，對外以「淵
    升玩具模型店」名義營業），明知如附件1 所示之商標，各
    係日商任天堂股份有限公司（下稱任天堂公司）、日商新力
    電腦娛樂股份有限公司（下稱新力公司）、日商卡波光股份
    有限公司（下稱卡波光公司）、美商微軟公司、臺灣光榮綜
    合資訊股份有限公司（下稱光榮公司）等公司，分別享有商
    標專用權之商標圖樣（商標專用權之商標名稱、存續期間、
    使用商品分類均詳如附件1 所示），未經商標專用權人之同
    意或授權，不得將上開商標使用於同一商品。如附件2 至5
    （不含附件3 編號63號、64號所示之光碟）所示之電腦程式
    ，亦係上開公司及其他公司等，分別享有著作財產權之電腦
    程式著作。並明知如附件2 至5 所示之光碟、卡匣（不含附
    件3 編號63號、64號所示之光碟），於電視、電腦或遊戲機
    播放時，在電視、電腦或遊戲機影像畫面上，除會分別呈現
    如附件1 所示之商標圖樣【其中部分光碟封面（即附件4 第
    1 頁至第2 頁特別標示侵害商標之光碟）；部分卡匣外殼、
    貼紙、收容盒及說明書等，亦會分別呈現如附件1 編號4 至
    10 、 如附件1 編號11所示之商標圖樣】，而該圖樣業經上
    開公司享有商標專用權外。亦會分別呈現「Licensed by So
    ny C omputer Entertainment Inc. 」、「Sony Computer
    Entertainment Inc.Presents」、「 (c)（標示西元年份）
    Sony C omputer Entertainment Inc. 」（以上為新力公司
    ）；「CA PCOM PRESENTS」、「 (c) CAPCOM Co.,LTD （標
    示西元年份）ALL RIGHTS RESERVED 」（以上為卡波光公司
    ）「 (c) 2002 Fromsoftware.Inc」、「 (c)2002 Electro
    nic Arts Inc.All rights reserved」、「 (c)2002 Danja
    q,LLC,and United Artists Corporation.All rightsreser
    ved 」、「 (c)2003 Electronic Arts Inc.All rights re
    served」、「 (c)2002 KIKI CO.,LTD/HAKUHODO Inc./Oric
    on Inc. 」、「 (c)2003 Fromsoftware.Inc.All rights r
    eserved 」、「 (c)ATLUS/CAVE 2002 」、「 (c)2001 GEN
    KI Co,Ltd,Developed by lightWeight Co.,Ltd. 」、「20
    02 Micro soft Corporation.All right reserved」、「20
    03 Micro soft Corporation All right reserved」、「CO
    PYRIGHT 2001 MICROSOFT CORPORATION All right reserve
    d 」（以上為微軟等公司）；「 (c)2000,2002 KOEI Co.,L
    td. 」、「 (c)2001,2002 KOEI Co.,Ltd. 」、「 (c)2003
    KOEI C o.,Ltd. All rights resrrved」、「 (c)2002 KOE
    I Co., Ltd」、「KOEI PRESENTS 」（以上為光榮公司）；
    「Nint endo(R)」、「 (c)（標示西元年份）Nintendo」、
    「 (c) Nintendo （標示西元年份）」、「(c) KONAM I（
    標示西元年份）」【以上為任天堂公司。且上開字樣亦會出
    現在部分卡匣外殼、貼紙、收容盒及說明書等處】等代表公
    司出品，足以表示一定用意證明之影像。復明知上開卡匣及
    遊戲軟體均係未經上開著作權人新力公司等公司之同意或授
    權，而擅自重製之盜版光碟及卡匣。竟與丁○○（另經檢察
    官起訴，現由本院審理中）、其妻王嬿萍（未據起訴）共同
    基於販賣仿冒商品、行使偽造準私文書之概括犯意聯絡；明
    知為侵害著作權之物，而以移轉所有權之方法散布光碟、卡
    匣重製物之常業犯意聯絡，自民國92年7 月30日起，以盜版
    遊戲光碟每片新臺幣（下同）30元、100 元不等之價格；以
    盜版遊戲卡匣每片200 元之價格，向某不詳姓名年籍之成年
    男子購入附件2 至5 （不含附件3 編號63號、64號之光碟）
    之盜版光碟、卡匣後，再共同於前開「淵升玩具模型店」內
    ，以盜版遊戲光碟每片60元、200 元不等之價格；以盜版遊
    戲卡匣每片400 元、500 元或600 元之價格，販賣予不特定
    之人。且為避免遭警查獲，復自92年10月15日起，由丁○○
    出面承租高雄縣鳳山市○○○路427 號3 樓，作為藏置盜版
    光碟、卡匣之處所，待有客人欲購買上開盜版物時，丙○○
    、丁○○或王嬿萍即先將目錄交由顧客點選，當確認購買物
    品後，丁○○旋自「淵升玩具模型店」後門，藉由相通之樓
    梯，走至高雄縣鳳山市○○○路427 號3 樓，於取出盜版光
    碟或卡匣後，再返回原處交貨，另丙○○或王嬿萍則在店內
    看守，而藉以牟利維生，並均以之為業。嗣於92年11月20日
    14時許，在高雄縣鳳山市○○○路427 號、429 號，為警持
    搜索票查獲，並於五甲二路429 號1 樓、2 樓，扣得「越南
    大作戰」盜版光碟5 片及丙○○所有供共同犯罪所用之如附
    表所示之物。於五甲二路429 號4 樓，扣得「越南大作戰4
    」、「格鬥天王」（含2000年及2002年版本）等盜版光碟計
    13 片 。於五甲二路427 號3 樓，扣得如附件2 至5 所示之
    盜版光碟、卡匣【不含於五甲二路429 號1 樓、2 樓及4 樓
    內，扣得之盜版光碟。亦不含附件3 編號63號、64號所示之
    盜版光碟】。
二、案經內政部警政署保安警察第二總隊第四大隊報告臺灣高雄
    地方法院檢察署檢察官簽分偵查起訴。
    理  由
一、本判決所引用之證據資料（詳後引證據），其中傳聞證據部
    分，縱無刑事訴訟法第159 條之1 至第159 條之4 或其他規
    定之傳聞證據例外情形，亦因被告、辯護人及檢察官或同意
    可作為證據使用，或未聲明異議，依刑事訴訟法第159 條之
    5 第1 項、第2 項之規定，本院審酌該證據作成之情況，認
    為適當，應得為證據。
二、訊據被告丙○○否認有何上開犯行，辯稱：伊僅將高雄縣鳳
    山市○○○路429 號1 樓、2 樓出租予丁○○，不知亦未參
    與丁○○販賣盜版光碟、卡匣之事；且五甲二路427 號亦非
    其所有。至警方雖於其住處房間內，查獲盜版光碟13片，但
    該光碟係查獲前2 、3 年前，經營超市所留下，因丟棄浪費
    ，故留給小孩玩等語。經查：
  (一)92年11月20日14時許，警方持搜索票至高雄縣鳳山市○○○
    路427 號、429 號，實施搜索，當場於五甲二路429 號1 樓
    、2 樓，扣得「越南大作戰」盜版光碟5 片及如附表所示之
    物。於五甲二路429 號4 樓，扣得「越南大作戰4 」、「格
    鬥天王」等盜版光碟計13片。於五甲二路427 號3 樓，扣得
    如附件2 至5 所示之盜版光碟、卡匣等情（不含於五甲二路
    429 號1 樓、2 樓及4 樓內，扣得之盜版光碟。亦不含附件
    3 編號63號、64號所示之盜版光碟）【即新力公司、卡波光
    公司PS、PS2 系統盜版光碟計3,444 片；光榮公司系統之盜
    版光碟計39片；微軟公司XBOX系統計64片（原查扣66片，但
    其中「恐龍危機3 」、「殭屍復仇者」等光碟片計2 片，無
    法讀取）；任天堂公司系統之盜版光碟、卡匣計188 片，總
    計3,735 片。起訴書、扣押物品目錄及內政部警政署保安警
    察第二總隊第一大隊第三中隊94年12月1 日保二(一)(3)警創字
    第0940008129號函（詳本院卷第48頁），關於此部分之記載
    ，尚有錯誤，應予更正】。業據被告及其辯護人列為不爭執
    事項（即爭點以外之事項，詳本院卷第17頁第6 行以下），
    復有搜索票、搜索扣押筆錄、扣押物品目錄、扣押物品收據
    、盜版遊戲目錄；新力公司、卡波光公司、光榮公司、微軟
    公司及任天堂公司所提出之查扣光碟目錄在卷可參（詳內政
    部警政署保安警察第二總隊第四大隊警卷第40頁至第61頁、
    第64頁至第78頁；92年度偵字第23741 號偵查卷第48頁至第
    70頁；93年度發查字第2328號偵查卷第13頁至第19頁；本院
    卷第116 頁、第215 頁至第218 頁）。是此部分之事實，堪
    以認定。
  (二)又丁○○係源興模型玩具店（設於高雄縣鳳山市○○○路42
    9 號1 樓）之名義負責人（對外以「淵升玩具模型店」名義
    營業），自92年7 月30日起，以盜版遊戲光碟每片30元、10
    0 元不等之價格；以盜版遊戲卡匣每片200 元之價格，向某
    不詳姓名年籍之成年男子購入附件2 至5 （不含附件3 編號
    63號、64號之光碟）之盜版光碟、卡匣後，再於前開「淵升
    玩具模型店」內，以盜版遊戲光碟每片60元、200 元不等之
    價格；以盜版遊戲卡匣每片400 元、500 元或600 元之價格
    ，販賣予不特定之人。且自92年10月15日起，丁○○以其名
    義承租高雄縣鳳山市○○○路427 號3 樓，作為藏置盜版光
    碟、卡匣之處所，待有客人欲購買上開盜版物時，即先將目
    錄交由顧客點選，當確認購買物品後，丁○○旋自「淵升玩
    具模型店」後門，藉由相通之樓梯，走至高雄縣鳳山市○○○路427 號3 樓，於取出盜版光碟或卡匣後，再返回原處交
    貨等情，業據證人丁○○於警詢及本院審理中證陳明確（詳
    內政部警政署保安警察第二總隊第四大隊警卷第4 頁倒數第
    3 行以下、第5 頁第2 行至第4 行、倒數第3 行至倒數第2
    行、第6 頁第1 行至第5 行、第6 頁倒數第1 行至第7 頁第
    3 行；本院卷第169 頁第4 行至第7 行、第170 頁倒數第2
    行至第171 頁第2 行、第172 頁第1 行至第14行）。核與證
    人即查獲員警甲○○於本院審理中證稱：實施搜索前1 星期
    內，曾至現場蒐證，營業時間內，丁○○確實經常出現在淵
    升玩具模型店內，且發現丁○○與客人交易。因高雄縣鳳山
    市○○○路427 號、429 號建物後面陽臺相通，如有客人要
    購買，就透過後面陽臺，至五甲二路427 號取貨等語（詳本
    院卷第178 頁第5 行第12行、第17行第24行、第179 頁倒數
    第5 行至第180 頁第1 行、第14行、第181 頁第6 行第10行
    ）相符。亦與證人即光榮公司告訴代理人陳文詮於本院審理
    中證述：曾至淵升玩具模型店訪查，該店於下午4 時開始營
    業，訪查訪期間大多在下午4 時30分至下午6 時之間，每次
    訪查約半小時，曾見到丁○○於現場招呼小朋友等語一致（
    詳本院卷第185 第16行至第22行）。是丁○○自92年7 月30
    日起，在淵升玩具模型店內，販賣盜版光碟、卡匣，且至五
    甲二路427 號3 樓取貨之事實，應堪認定。
  (三)至證人丁○○另於本院審理中證陳：伊向被告承租五甲二路
    429 號1 樓、2 樓，經營淵升玩具模型店，而該店係向戴宗
    熙盤讓，經營期間內，除伊欲上洗手間，且正值王嬿萍下樓
    載小孩時，曾請王嬿萍幫忙看一下店外，未曾請被告及王嬿
    萍（即被告之妻）看店，其並非被告所僱用之人頭等語（詳
    本院卷第168 頁第9 行第12行、倒數第13行以下、第169 頁
    第8 行第11行、第20行至第23行、第170 頁倒數第11行至倒
    數第7 行、第170 頁倒數第5 行至倒數第2 行）。固核與被
    告辯稱之情節相符。惟本院審酌：
  關於盤讓之經過，證人丁○○先於警詢中證陳：係以100 萬
    元向戴宗熙盤下店面，且每月分期付款8 萬元，被查獲時已
    付4 期計32萬元等語（詳內政部警政署保安警察第二總隊第
    四大隊警卷第5 頁倒數第1 行至第6 頁第1 行、第10頁倒數
    第3 行至倒數第2 行）。繼於本院審理中證稱：之前係從事
    餐飲業，未從事販賣卡匣，嗣因回娘家時，其母親與戴宗熙
    母親提及戴宗熙因違反著作權法，花費很多錢，欲將店面盤
    讓之事，母親就提議由其接手，而當時伊正好離婚，前夫給
    付一筆贍養費，就決定接手等語（詳本院卷第168 頁倒數第
    13行以下、第171 頁第4 行至第23行）。準此，證人丁○○
    之前既未從事販賣盜版光碟、卡匣生意，且明知前手戴宗熙
    曾因販賣盜版光碟、卡匣被查獲，損失慘重，在毫無任何經
    驗，隨時面臨被警查獲、血本無歸之風險下，仍願以100 萬
    元之高價向戴宗熙盤讓前開店面，實與常情有違。況證人朱
    英映於本院審理中證陳：當時係以20萬元之代價，將店面盤
    讓予戴宗熙等語（詳本院卷第175 頁第2 行第5 行、倒數第
    5 行以下）。則在店面規模差異不大下，且當時正值戴宗熙
    被查獲，急欲將店面脫手，店內盜版光碟、卡匣幾被警方查
    扣之際，戴宗熙仍可以100 萬元（即原盤讓價格20萬元之5
    倍）之高價，將店面盤讓予證人丁○○，亦有違交易經驗。
    再者，證人丁○○既自承其願意盤讓前開店面之原因，係因
    其正好獲得前夫所支付之贍養費，有充裕資金足資給付盤讓
    價金，然證人丁○○不僅未按總價金之成數，先給付頭期款
    ，反而以分期付款之方式，按月給付8 萬元，則其是否獲得
    前夫給付之贍養費，並轉用以投資經營上開生意，已非無疑
    。此外，復參以證人丁○○係於91年10月17日與前夫何全豐
    離婚，嗣於92年1 月間，曾向高雄市第二信用合作社前鎮分
    社貸款20萬元，至93年2 月間，仍持續繳息等情，有戶籍謄
    本及前開分社放款交易紀錄在卷可參（詳92年度偵字第2374
    1 號偵查卷第82頁、第88頁）。因此，證人丁○○於與前夫
    離婚後不久，隨即向高雄第二信用合作社辦理貸款，顯見證
    人丁○○並未獲得贍養費，且當時經濟狀況不佳，否則如已
    獲得離婚贍養費，何須於離婚後不久，即向金融機構辦理貸
    款。益徵證人丁○○經濟狀況既非良好，實無能力盤讓前開
    店面，該店面應係另由他人實際經營，證人丁○○僅係名義
    負責人，並依他人指示兼為販賣盜版光碟、卡匣。從而，證
    人丁○○前開關於「以100 萬元盤讓店面，並由其經營」之
    陳述，不可採信。
  另被告及其妻王嬿萍確實於營業時間內，出現在淵升玩具模
    型店內之事實，業據證人甲○○於本院審理中證陳：實施搜
    索前1 星期內，曾至現場蒐證，營業時間內，被告及其太太
    確實經常出現在淵升玩具模型店內，搜索當天，被告太太亦
    在現場。因高雄縣鳳山市○○○路427 號、429 號建物後面
    陽臺相通，如有客人要購買，就透過後面陽臺，至五甲二路
    427 號取貨，故一定要有人看店，都是丁○○去取貨，但同
    時被告或其太太則在現場等語明確（詳本院卷第178 頁第5
    行第12行、倒數第10行以下、第179 頁第10行至第14行、第
    179 頁倒數第2 行至第180 頁第10行、第181 頁第6 行至第
    10行）。且經證人乙○○於本院審理中證述：曾至淵升玩具
    模型店訪查，該店於下午4 時開始營業，訪查訪期間大多在
    下午4 時30分至下午6 時之間，每次訪查約半小時，曾見到
    被告、丁○○於現場招呼小朋友，此外尚有1 中年婦道家在
    場等語綦詳（詳本院卷第185 頁倒數第14行以下）。職此，
    基於上開事實，並參以：
  (1)本件警方係於92年11月20日14時許起，至現場實施搜索，而
    當時被告之妻王嬿萍及證人丁○○均在場，因每日14時許，
    並非學生放學之時，是王嬿萍於現場之目的，應非等待子女
    放學，或欲至學校搭載子女；且因王嬿萍、證人丁○○同時
    在場，顯見證人丁○○當時並未如廁，則王嬿萍在現場之原
    因，亦非由於證人丁○○欲上洗手間，故暫請王嬿萍看店。
    是被告辯稱：因欲載小孩，於等候小孩放學時間內，丁○○
    欲上洗手間，故伊或王嬿萍曾幫忙看一下店等語；證人丁○○於本院審理中證陳：伊欲上洗手間，且正值王嬿萍下樓載
    小孩時，曾請王嬿萍幫忙看一下店等語，均不可採信。
  (2)又當顧客確認購買盜版光碟或卡匣時，因該盜版光碟、卡匣
    並非置於店內櫃臺或其他隨手可取得之處，而係置於隔屋3
    樓，證人丁○○須自「淵升玩具模型店」後門，藉由相通之
    樓梯，走至高雄縣鳳山市○○○路427 號3 樓，於取出盜版
    光碟或卡匣後，再返回原處交貨之事實，業經本院認定如前
    。則於證人丁○○取貨期間內，因路途、挑選貨物所需時間
    不少，單憑證人丁○○1 人，實無法同時應付取貨工作，並
    招呼陸續前來之客人，尚須他人於證人丁○○取貨時，負責
    看店，招呼客人。雖證人丁○○於警詢中證稱：晚間僱有工
    讀生協助看店等語。然淵升玩具模型店於日間即已營業，證
    人丁○○所言縱屬真實，日間亦須他人負責看店，而被告或
    王嬿萍均曾於日間，多次與證人丁○○同時在店內，且出現
    在店內之原因，亦非因等候小孩放學之時，順便偶爾地幫證
    人丁○○看店，足徵被告或王嬿萍在現場之原因，應係經常
    性地負責看店、招呼客人。
  (3)又警方實施搜索時，確於被告房間內（即五甲二路429 號4
    樓），扣得「越南大作戰4 」、「格鬥天王」（含2000年及
    2002年版本）等盜版光碟計13 片 ，因上開「格鬥天王」光
    碟片，含有2002年之版本，自不可能於被查獲（即92年11月
    20日）前2 、3 年前（即89年、90年間）即已出版，並由被
    告擁有。且上開光碟片均未開拆，同種片名存有多片，亦據
    證人甲○○於本院審理中證陳明確（詳本院卷第183 頁第12
    行至第15行），如被告於被查獲前2 、3 年間，已取得上開
    光碟片，且目的係供子女打玩，為何於取得後2 、3 年，仍
    未開拆包裝。是被告辯稱：於其住處房間內查獲之盜版光碟
    13片，係查獲前2 、3 年前，經營超市所留下，因丟棄浪費
    ，故留給小孩玩等語，亦不可採信。
  (4)再者，被告於警方搜索時，雖未出現在店內，但此僅能證明
    被告當時不在場，無法因此即認被告於查獲前，並未參與本
    件犯行。又證人甲○○雖於本院審理中證陳：未明確見到被
    告將盜版光碟、卡匣等物，交予客人等語。然盜版光碟、卡
    匣係由證丁○○於取貨後，直接交予顧客之事實，業經本院
    認定如前。則在彼此分工之情形下，被告縱未交付客人盜版
    光碟、卡匣等物，亦無法為被告有利之認定。
  (5)綜上，因證人丁○○並無資力盤讓前開玩具模型店，顯然並
    非該玩具模型店之實際負責人，亦未向被告承租該建物甚明
    ，已如前述。又被告、王嬿萍復於該店營業時間內，出現在
    該店，負責看店及招呼客人工作，而證人丁○○則負責取貨
    等費力工作，就工作繁重之程度而言，證人丁○○如係實際
    負責人，何須負責該費力之工作，亦足徵該店之實際負責人
    應為被告，證人丁○○僅係名義負責人，故被告、王嬿萍依
    其資方之地位，方無庸負擔該費力工作。此外，淵升玩具模
    型店所在土地、建物之所有權人係王嬿萍之事實，有土地及
    建物登記謄本在卷可參（詳本院卷第39頁至第40頁）。而警
    方實施搜索時，確於該店內，發現被告及其家人之健保卡等
    情，亦據證甲○○於本院審理中證陳明確（詳本院卷第183
    頁第4 行至第7 行）。顯見被告、王嬿萍應將前開玩具模型
    店視為所有，方將全家健保卡等重要證件係於店內，否則其
    住處既離該玩具模型店僅2 樓距離，為何不直接攜上樓，反
    而置於店內，以利隨時取用。從而，被告、王嬿萍居於實際
    負責人之身分，參與本件犯行，至為明確。
三、論罪科刑部分：
  (一)外國人著作之保護，除合於著作權法第4 條第1 款及第2 款
    情形之一，得依我國著作權法享有著作權外，如條約或協定
    另有約定應予保護之情形，並經立法院議決通過者，亦應受
    我國著作權法保護，此觀同條但書之規定自明。又著作完成
    於世界貿易組織協定在中華民國管轄區域內生效日之前，未
    依歷次本法規定取得著作權而依本法所定著作財產權期間計
    算仍在存續中（50年）者，除本章另有規定外，適用本法，
    著作權法第106 條之1 第1 項本文定有明文。準此而論，我
    國於91年1 月1 日加入世界貿易組織後，參酌著作權法第10
    6 條之1 第1 項本文規定，如外國人國籍為世界貿易組織者
    ，其著作發行日在91年1 月1 日之後者，當受我國著作權法
    保護，如著作發行日在91年1 月1 日之前者，倘若未依我國
    歷次著作權法之規定取得著作權者，則自91年1 月1 日起，
    依我國著作權法規定之著作權期間計算，仍屬有效之殘餘期
    間內，亦可受我國著作權法保護。查北美事務協調委員會與
    美國在台協會所簽訂之著作權保護協定（簡稱中美著作權協
    定）於82年4 月22日經立法院議決通過，並於同年7 月16日
    簽署生效，行政院於同年8 月11日以台82外28908 號函准予
    備查，依著作權法第115 條規定：「本國與外國之團體或機
    構互訂保護著作權之協議，經行政院核准者，視為第4 條所
    稱協定」，中美著作權協定即依上開規定，視為著作權法第
    4 條所稱之協定。是本件美國人著作部分，依前開中美著作
    權協定，及我國於91年1 月1 日加入世界貿易組織（WTO）
    後，適用「與貿易有關之智慧財產權協定」規定，依著作權
    法第4 條第2 款規定，自應受我國著作權法保護。而本國人
    著作部分，自受我國著作權法之保護。至其餘日本著作部分
    ，觀之任天堂公司、新力公司、卡波光公司所提出之著作權
    資料（詳鳳山分局警卷第55頁以下、93年度發查字第2328號
    偵查卷第54頁以下），該著作發行日均在79年之後，如著作
    發行日在79年至90年12月30日間，因日本為世界貿易組織會
    員國，縱上開著作之前均未在我國取得著作權，依著作權法
    第106 條之1 第1 項本文規定，因仍屬在有效之殘餘期間內
    ，亦可受我國著作權法保護；如著作發行日在91年1 月1 日
    之後，當然受我國著作權法之保護。從而，如附件2 至5 所
    示之著作（不含附件3 編號63號、64號所示之光碟），應受
    我國著作權法之保護。
  (二)又光碟片如已記載儲存表意人之意思或思想，藉機器或電腦
    之處理所顯示之聲音、影像或符號，足以為表示其用意之證
    明者，依刑法第220 條第2 項之規定，應認係準文書之一種
    。擅自重製他人之光碟片即所謂仿冒或盜版之光碟片，其外
    觀包裝雖無被害人公司名稱及授權生產文字，惟如該光碟片
    內已燒錄儲存被害人公司名稱及授權生產文字，藉機器或電
    腦之處理，螢幕會顯示被害人公司名稱及授權生產文字，足
    以生損害於公眾或他人，應認係偽造之準文書。至販賣此等
    仿冒之光碟片，是否成立刑法第216 條之行使偽造文書罪，
    因其態樣不一，販賣者是否以偽作真之意思販賣？有無本於
    仿冒光碟內容之偽造準文書有所主張？是否足以生損害於公
    眾或他人？為事實認定問題，應依販賣者主觀之意思及客觀
    之行為，以資審斷。如販賣者主觀上係以偽作真之意思販賣
    ，且知買受者一經藉機器或電腦之處理，仿冒光碟內容之偽
    造準文書必當顯現，仍予以出售，將該偽造之準文書置於可
    能發生文書功能之狀態下，應認係對偽造準文書之內容有所
    主張之行使行為，苟足以生損害於公眾或他人，即應成立行
    使偽造文書罪，買受者是否知其為仿冒品，並非所問。若販
    賣者主觀上並無以偽作真之意思，則不成立行使偽造文書罪
    （詳最高法院94年度第12次刑事庭會議決議）。所稱「販賣
    者主觀上並無以偽作真之意思」，係指販賣者主觀上不知上
    開具準文書屬性之仿冒或盜版之光碟片係偽造或變造者（最
    高法院19年度上字第653 號判例意旨參照），或不知依該偽
    造準文書（仿冒或盜版光碟片）之用法，得以之充為真正文
    書加以使用而言（最高法院72年度台上字第4709號判例意旨
    參照）。如販賣者知悉其所販賣者為仿冒或盜版之光碟片，
    且知買受者一經藉機器或電腦之處理，仿冒光碟內容之偽造
    準文書必當顯現，仍予以出售，將該偽造之準文書置於可能
    發生文書功能之狀態下，應認係對偽造準文書之內容有所主
    張之行使行為，參諸最高法院26年度滬上字第23號、49年度
    台非字第24號判例意旨，即應成立行使偽造文書罪。至買受
    者是否知悉其為仿冒品，或仿冒光碟片販售價格之或高或低
    ，並非所問（最高法院95年度台上字第1705號判決意旨參照
    ）。本件如附件2 至5 所示之光碟、卡匣（不含附件3 編號
    63號、64號所示之光碟），於電視、電腦或遊戲機播放時，
    在電視、電腦或遊戲機影像畫面上，會分別呈現如事實欄所
    示之影像【且上開字樣亦會出現在部分卡匣外殼、貼紙、收
    容盒及說明書等處】，有新力公司、微軟公司、任天堂公司
    、卡波光公司及光榮公司提出之影像撥放紀錄及相片為證（
    詳本院卷第103 頁以下、第117 頁以下、第224 頁以下；93
    年度發查字第2328號偵查卷第5 頁背面以下之相片資料）。
    因上開影像、字樣均係代表公司出品等足以表示一定用意證
    明之影像，藉使消費者在操作光碟片、卡匣之際，均能透過
    畫面或商品中出現之公司出品等電磁紀錄或字樣，獲知該等
    影片之來源及品牌。是依上開說明，被告明知上情，仍為販
    賣行為，應成立行使偽造私文書罪。
  (三)按修正前商標法第6 條規定「商標之使用，係指為行銷之目
    的，將商標使用於商品或其包裝容器、標帖、說明書、價目
    表或其他類似物件上」，並非僅限於將商標使用於商品及其
    包裝上始可。故只要商標附著之客體符合修正前商標法第6
    條所列物件之一，並具有行銷之目的，即符合所謂之「商標
    使用」。而所謂「行銷目的」固包含作為直接消費者選購商
    品時識別之用，然其範圍非僅限於此。商標權人透過商標與
    商品之結合，使與該商品接觸之直接消費者或潛在消費者，
    將彼等接觸該商品後所得對該商品之內容、品質等影響交易
    意願要素之觀感與該商標結合，作為日後選購該商標所表彰
    之相關商品之參考，自亦屬商標使用之重要「行銷目的」態
    樣（最高法院91年度台上字第4375號判決參照）。本件如附
    件2 至5 （不含附件3 編號63號、64號所示之光碟）所示之
    之光碟、卡匣，於電視、電腦或遊戲機播放時，在電視、電
    腦或遊戲機影像畫面上，除會分別呈現如附件1 所示之商標
    圖樣【其中部分光碟封面（即附件4 第1 頁至第2頁 特別標
    示侵害商標之光碟）；部分卡匣外殼、貼紙、收容盒及說明
    書等，亦會分別呈現如附件1 編號4 至10、如附件1 編號11
    所示之商標圖樣】，而該圖樣業經上開公司享有商標專用權
    等情，亦有新力公司、微軟公司、任天堂公司、卡波光公司
    及光榮公司提出之影像撥放紀錄、相片及商標權資料為證。
    消費者於買受當時未必直接接觸該等商標圖樣，惟經由該光
    碟片、卡匣執行過程中或藉由商品外觀，足使購買人認識其
    表彰商品之來源。因被告如未經商標專用權人之同意或授權
    ，是仍應成立商標法第82條之罪。
  (四)按刑法上所謂常業犯，指反覆以同種類行為為目的之社會活
    動之職業性犯罪而言，至於犯罪所得之多寡，是否恃此犯罪
    為唯一之謀生職業，則非所問，縱令兼有其他職業，仍無礙
    於該常業犯罪之成立（參照最高法院85年台上字第510號判
    例意旨）。查被告、王嬿萍與證人丁○○等人，共同非法販
    賣盜版光碟、卡匣；且彼此分工，分別負責取貨、看店及招
    呼客人工作；並租用五甲二路427 號3 樓，作為藏放盜版光
    碟、卡匣之處所，均已如前述。因其彼此分工密切，經營規
    模甚大，復歷時3 月之久始被查獲，查獲盜版光碟、卡匣甚
    多，且租有倉庫，顯見其等均有反覆以同種類行為為目的之
    社會活動之職業性行為，自應均論以常業犯。
  (五)核被告所為，係犯廢止前著作權法第94條第1 項之意圖營利
    而以移轉所有權之方法散布重製物而侵害他人之著作權為常
    業罪（指盜版卡匣部分）、廢止前著作權法第94條第1 項之
    意圖營利而以移轉所有權之方法散布光碟重製物而侵害他人
    之著作權為常業罪（指盜版光碟部分）【此部分雖與起訴書
    所載論罪法條不同，惟起訴基本社會事實同一，起訴法條應
    予變更】。【被告行為後，著作權法已於93年9 月1 日修正
    公布，同年月3 日施行，該法第94條（嗣後刪除）關於「以
    犯第91條、第91條之1 、第92條或第93條之罪」為常業犯者
    之刑度，雖無變更，但就同法第91條、第91條之1 所規定之
    構成要件已有變更，自有新舊法比較適用之必要。又修正前
    著作權法第91條之1 第1 項規定「意圖營利而以移轉所有權
    之方法散布著作原件或其重製物而侵害他人之著作權者，處
    3 年以下有期徒刑、拘役，或併科新臺幣75萬元以下罰金」
    ；第3 項規定「犯第1 項之罪，其重製物為光碟者，處3 年
    以下有期徒刑、拘役、或併科新台幣150 萬元以下罰金」。
    而修正後著作權法第91條之1 第2 項規定︰「明知係侵害著
    作財產權之重製物而散布或意圖散布而公開陳列或持有者，
    處3 年以下有期徒刑，得併科新臺幣7 萬元以上75萬元以下
    罰金」；第3 項前段規定︰「犯前項之罪，其重製物為光碟
    者，處6 月以上3 年以下有期徒刑，得併科新臺幣20萬元以
    上200 萬元以下罰金」。經比較新舊法後，以舊法較為有利
    於被告3 人，是常業犯之構成要件變更部分，自應以舊法為
    主】。又被告另違反商標法第82條之明知未得商標權人同意
    ，於同一商品，使用相同之註冊商標商品而販賣罪【被告行
    為後，商標法已於92年5 月28日修正公布，依同法第94條規
    定，自同年11月28日施行。新修正商標法第82條之法定刑與
    修正前商標法第63條之法定刑相同，惟已刪除「意圖欺騙他
    人」之要件，惟無論新舊法被告均應成立本罪，比較結果，
    新法並無不利於被告，自應適用裁判時法處罰】；及刑法第
    216 條、第210 條、第220 條第2 項之行使偽造準私文書罪
    。被告就上開犯行，與丁○○、王嬿萍間，有犯意聯絡、行
    為分擔，為共同正犯【起訴書雖未載明王嬿萍亦成立共犯，
    應予補充】。偽造準私文書之低度行為，均應為行使之高度
    行為所吸收。又被告所犯行使偽造私文書、販賣仿冒商品罪
    ，均時間緊接、方法相同，且所犯又屬犯罪構成要件相同之
    罪名，顯係各基於概括犯意反覆為之，應均依廢止前連續犯
    規定分別論以一罪。另廢止前著作權法第94條所謂以犯第91
    條、第91條之1 、第92條、第93條之罪為常業者，係指專以
    觸犯第91條或第91條之1 ，或兼犯前揭2 條以上之罪，為其
    日常之職業，賴以為生而言，為第91條、第91條之1 之加重
    態樣，且性質上屬多數行為之集合犯，法律上擬制為一罪，
    其反覆從事之多數行為相互間並不發生連續犯、牽連犯或想
    像競合犯之問題。如基於常業之犯意而犯第91條、第91條之
    1 之罪，則應擇其重者論以意圖營利而以重製於光碟之方法
    侵害他人之著作財產權為常業罪（最高法院92年度臺上字第
    2890號判決參照）。是依前開說明，被告所犯意圖營利而以
    移轉所有權之方法散布重製物而侵害他人之著作權為常業罪
    、意圖營利而以移轉所有權之方法散布光碟重製物而侵害他
    人之著作權為常業罪間，應僅論以意圖營利而以移轉所有權
    之方法散布光碟重製物而侵害他人之著作權為常業罪。被告
    以一販賣行為同時侵害數商標專用權人之商標專用權法益，
    係一行為觸犯相同之罪名，為想像競合犯，應從一重論以明
    知未得商標權人同意，於同一商品，使用相同之註冊商標商
    品而販賣罪。再者，被告基於一個販賣盜版光碟、卡匣為常
    業之犯意，而販賣盜版光碟、卡匣，復違反商標法第82 條
    及刑法第216 條、第210 條、第220 條第2 項之行使偽造準
    私文書罪，自係以一行為同時觸犯上開罪名，應依想像競合
    犯之規定，從一重之意圖營利而以移轉所有權之方法散布光
    碟重製物而侵害他人之著作權為常業罪。【被告行為後，刑
    法及刑法施行法業於94年2 月2 日經總統以華總一義字第
    09400014901 號令修正公布，並於95年7 月1 日施行（下稱
    新刑法，修正前刑法下稱舊刑法），參酌最高法院95年5 月
    23日刑事庭第8 次會議決議，新刑法第2 條第1 項之規定，
    係規範行為後法律變更所生新舊法律比較適用之準據法，於
    新刑法施行後，應適用新刑法第2 條第1 項之規定，為「從
    舊從輕」之比較。另於比較時應就罪刑有關之共犯、未遂犯
    、想像競合犯、牽連犯、連續犯、結合犯，以及累犯加重、
    自首減輕暨其他法定加減原因（如身分加減）與加減比例等
    一切情形，本於統一性及整體性原則，綜其全部罪刑之結果
    而為比較。本院審酌：連續犯部分：被告行為後，刑法第
    56條連續犯之規定，業已修正公布刪除，並於95年7 月1 日
    施行，則被告之犯行，因行為後新法業已刪除連續犯之規定
    ，此刪除雖非犯罪構成要件之變更，但顯已影響行為人刑罰
    之法律效果，自屬法律有變更，依新法第2 條第1 項規定，
    比較新、舊法結果，以舊法較為有利。罰金刑部分：被告
    行為後，刑法第33條第5 款業已修正施行；修正後刑法第33
    條第5 款規定「罰金：新臺幣1,000 元以上，以百元計算之
    。」，與修正前刑法第33條第5 款規定「罰金：1 元以上。
    」不同。比較新舊法結果，以舊法較有利於行為人。常業
    犯部分：被告行為後，著作權法第94條業已刪除，因本件被
    告所犯本罪之時間係在著作權法第94條廢止前，而當時該罪
    ，其法定本刑為1 年以上7 年以下有期徒刑，嗣著作權法第
    94條廢止後，應將所犯修正前著作權第91條之1 第1項 、91
    條之1 第3 項分論併罰，合併計算其法定最高本刑已超過有
    期刑徒刑7 年（本件觀之經營時間已近4 月，重製或販賣盜
    版光碟之次數甚多，合併計算其法定最高本刑已超過7 年）
    ，較原常業犯之法定刑為重，以舊法較為有利。被告行為
    後，業已增訂刑法施行法第1 條之1 ，並規定：「中華民國
    94年1 月7 日刑法修正施行後，刑法分則編所定罰金之貨幣
    單位為新臺幣。94年1 月7 日刑法修正時，刑法分則編未修
    正之條文定有罰金者，自94年1 月7 日刑法修正施行後，就
    其所定數額提高為30倍。但72年6 月26日至94年1 月7 日新
    增或修正之條文，就其所定數額提高為3 倍」。是就現行刑
    法中，有關於罰金刑處罰之規定已有修正，惟經比較增訂之
    刑法施行法第1 條之1 與被告行為時之現行法規所定貨幣單
    位折算新台幣條例第2 條結果，二者規定適用之結果並無不
    同。共犯及想像競合犯部分：新舊刑法適用並無不同。從
    而，因本案涉及法律變更，且以舊刑法、舊著作權法較有利
    於被告，參諸前開最高法院決議意旨，依新刑法第2條 第1
    項前段規定，自應適用最有利於被告之舊刑法、舊著作權法
    ，併此敘明】。爰審酌被告漠視商標著作權人對商標、著作
    所投心力財力，違反國際上普遍強調保護智慧財產權，以期
    發揚人類精神創作之潮流，行為惡害非輕，並參以被告係居
    於犯罪主導地位，犯後不知省悟，將罪責均推予丁○○，態
    度非佳，及本件經營期間達3 月，查獲盜版物品數量非微等
    一切情狀，量處如主文所示之刑。
  (六)扣案如附表1 編號1 所示之物；附件2 至5 所示之光碟、卡
    匣（不含附件3 編號63號、64號所示之光碟），係屬仿冒商
    品或提供於服務使用之物品或文書，不論何人所有，應依商
    標法第83條規定，宣告沒收之【商標法第83條就侵害商標專
    用權之物品，有強制沒收之特別規定，應優先於其他法律而
    適用】。至扣案如附表2 、3 所示之物，係被告所有供共同
    違反著作權法所用之物，應依修正前著作權法第98條之規定
    ，宣告沒收之。另如附表4 、5 所示之物，係被告所有供共
    同販賣盜版光碟、卡匣預備所用之物，應依刑法第38條第1
    項第2 款規定，宣告沒收之。此外，扣案無法讀取資料之光
    碟2 片（即附件3 編號63號、64號所示之光碟），因與本件
    無關，爰均不宣告沒收之。
四、違反商標法及行使偽造準私文書部分，雖未據起訴，惟與前
    開起訴論罪科刑部分，具有裁判上一罪關係，為起訴效力所
    及，本院自應併予審究，附此敘明。
五、扣案無法讀取資料之光碟2 片（即附件3 編號63號、64號所
    示之光碟），因無證據證明犯罪，原應為無罪判決之諭知，
    惟檢察官認此部分之犯行，與前開起訴論罪科刑部分，具有
    想像競合犯之裁判上一罪關係，爰不另為無罪判決之諭知。
據上論結，應依刑事訴訟法第299 條第1 項前段、第300 條，廢
止前著作權法第94條第1 項、修正前著作權法第98條，商標法第
82條、第83條，刑法第2 條第1 項前段、第11條、第28條、第21
6 條、第210 條、第220 條第2 項、第55條、第38條第1 項第2
款，判決如主文。
中    華    民    國    95    年    12    月    28    日
                  刑事第一庭    審判長法  官 陳明富
                                      法  官 陳宛榆
                                      法  官 方百正
以上正本證明與原本無異。
如不服本判決，應於收受送達後10日內向本院提出上訴書狀。
中    華    民    國    95    年    12    月    28    日
                                      書記官 郭素蓉
附錄本件判決論罪科刑法條：
廢止前著作權法第94條
以犯第91條第1 項、第2 項、第91條之1 、第92條或第93條之罪
為常業者，處1 年以上7 年以下有期徒刑，得併科新臺幣30萬元
以上300萬元以下罰金。
以犯第91條第3 項之罪為常業者，處1 年以上7 年以下有期徒刑
，得併科新臺幣80萬元以上800萬元以下罰金。
商標法第82條：
明知為前條商品而販賣、意圖販賣而陳列、輸出或輸入者，處1
年以下有期徒刑、拘役或科或併科新臺幣5萬元以下罰金。
刑法第210條：
偽造、變造私文書，足以生損害於公眾或他人者，處5 年以下有
期徒刑。
刑法第216條：
行使第210 條至第215 條之文書者，依偽造、變造文書或登載不
實事項或使登載不實事項之規定處斷。
附表：
   ┌───┬────────────┐
   │編 號 │  品        名          │
   ├───┼────────────┤
   │  1   │目錄27本                │
   ├───┼────────────┤
   │  2   │帳冊6本                 │
   ├───┼────────────┤
   │  3   │出貨單3本               │
   ├───┼────────────┤
   │  4   │不織布套1箱             │
   ├───┼────────────┤
   │  5   │牛皮紙包裝袋100張       │
   └───┴────────────┘


司法院資訊處製作；財團法人民間司法改革基金會備份。
